臺灣臺南地方法院刑事判決　　　　　　95年度簡上字第420號
上　訴　人　臺灣臺南地方法院檢察署檢察官
被　　　告　甲○○
上列上訴人因被告詐欺案件，不服本院九十五年度簡字第一八八
二號民國九十五年六月二十二日第一審判決（聲請簡易判決處刑
案號：九十五年偵字第五七五九號），提起上訴，本院判決如下
：
    主  文
上訴駁回。
    事  實
一、甲○○雖預見提供自己所有之金融帳戶存摺、印章、提款卡
    、提款密碼及語音轉帳密碼予他人使用，他人有可能利用其
    帳戶遂行犯罪行為，藉以確保犯罪所得之不法利益及避免暴
    露真實身分遭警查緝，然其因需錢使用，竟基於縱有人持其
    所有之帳戶作為詐騙之犯罪工具，亦不違背其本意之幫助犯
    意，於民國九十四年十一月一日某時，在靠近國道一號高速
    公路仁德交流道之臺南縣東門路上之７─11超商，以新臺幣
    （下同）六千元之代價，將其所有在中華郵政股份有限公司
    臺南大同路郵局開立之0000000號帳戶（下稱本件臺
    南大同路郵局帳戶）之存摺、印章、提款卡、提款密碼及語
    音轉帳密碼，交付予姓名年籍不詳之成年男子，該成年男子
    及所屬之詐騙集團人員並共同基於意圖為自己不法所有之犯
    意聯絡，佯騙乙○○就其本身之帳戶申辦語音轉帳至本件臺
    南大同路郵局帳戶功能，致乙○○信以為真而陷於錯誤，於
    九十四年十一月十日依指示就其設於中國國際商業銀行忠孝
    分行（下稱中國商銀忠孝分行）之帳戶申辦得使用語音方式
    轉帳至本件臺南大同路郵局帳戶之約定後，將語音轉帳密碼
    透露予詐騙集團人員，詐騙集團人員遂於九十四年十一月十
    一日以語音轉帳方式，自上開中國商銀忠孝分行帳戶內將四
    十一萬六千元轉帳至本件臺南大同路郵局帳戶內，再予以提
    領。嗣因乙○○發覺有異報警處理，始為警循線查獲。
二、案經乙○○訴由臺南市警察局第六分局報請臺灣臺南地方法
    院檢察檢察官偵查後聲請簡易判決處刑。
    理  由
一、告訴人乙○○之警詢，以及本件臺南郵局帳戶之開戶申請書
    、郵政存簿儲金提款單、兆豐國際商業銀行忠孝分行九十六
    年一月十日（96）兆銀忠孝業字第二三號函及函附之中國國
    際商業銀行電話銀行業務申請書暨約定書（分見警詢第四頁
    、第五頁、第七頁，偵查卷第十頁，簡上卷第五一頁至第五
    三頁），檢察官及被告甲○○於本院調查證據時，均知曉為
    審判外之言詞及書面陳述，係為傳聞證據，且至言詞辯論終
    結前均未聲明異議，本院審酌上開言詞及書面陳述作成之情
    況，認為適當，依刑事訴訟法第一百五十九條之五第二項規
    定，得為證據。又告訴人之中國商銀帳戶之客戶存款資料明
    細表及本件臺南大同路郵局之客戶歷史交易清單（分見警卷
    第八頁、偵查卷第六頁），係銀行及郵局就上開帳戶之存、
    提款使用情形，以機械記錄方式列印而出之資料，非被告以
    外之人於審判外之言詞或書面陳述，並非傳聞證據，無刑事
    訴訟法第一百五十九條第一項之適用，核先敘明。
二、訊據被告對於上揭事實均坦承不諱，核與告訴人於警詢中陳
    述之情節相符，並有本件臺南郵局帳戶之開戶申請書、郵政
    存簿儲金提款單、兆豐國際商業銀行忠孝分行九十六年一月
    十日（96）兆銀忠孝業字第二三號函附之中國國際商業銀行
    電話銀行業務申請書暨約定書、告訴人之中國商銀帳戶之客
    戶存款資料明細表及本件臺南大同路郵局之客戶歷史交易清
    單可稽。查被告於審理中坦承知悉其所提供予他人之郵局帳
    戶，可能會遭他人用於犯罪等語，且按不肖之徒為掩飾不法
    行徑，避免執法人員之追究處罰，經常利用他人帳戶之存摺
    、提款卡及密碼轉帳或提領犯罪所得，藉以掩蓋犯罪行為之
    情形，業經新聞及電視等大眾傳播系統多所報導，政府亦宣
    導民眾注意防範，一般人本於生活經驗及認識，在客觀上可
    預見完全不相識之人要求提供金融機構存款帳戶之存摺、金
    融卡及密碼供其使用之行徑，輒與利用該帳戶進行詐欺此財
    產性犯罪之工具有密切關聯，被告乃一年長之成年人，並非
    年幼無知或與社會隔絕之人，依其智識能力及社會生活經驗
    ，對於將自己開設之帳戶之存摺、印章、提款卡、提款密碼
    及語音轉帳密碼交予不相識之人，該帳戶將有可能會被利用
    作為實行詐欺犯罪之工具一事應有所預見，然其為求獲取六
    千元之代價，將其所有之本件臺南大同路郵局帳戶之存摺、
    印章、提款卡、提款密碼及語音轉帳密碼，出售予姓名年籍
    不詳之男子，使該男子與所屬詐騙集團人員得藉以遂行本件
    向告訴人詐騙金錢之犯罪，則被告本身存有縱有人持本件臺
    南大同路郵局帳戶之存摺、印章、提款卡、提款密碼及語音
    轉帳密碼作為詐騙之犯罪工具而進行詐欺犯罪，亦不違背其
    本意之幫助故意，應堪認定。從而，本件事證明確，被告犯
    行洵堪認定。
三、查向被告取得本件臺南大同路郵局帳戶之存摺、印章、提款
    卡、提款密碼及語音轉帳密碼等物，供對告訴人實行詐欺行
    為之詐騙集團人員，係為觸犯刑法第三百三十九條第一項詐
    欺取財罪之共同正犯，是核被告所為，其基於幫助他人詐欺
    之不確定故意，提供帳戶之存摺、提款卡予詐騙集團而助益
    詐欺行為之實行，係犯刑法第三百三十九條第一項詐欺罪之
    幫助犯，依刑法第三十條第二項，按正犯之刑減輕之（修正
    施行後刑法第三十條規定，係將原規定作文字修正為「幫助
    他人實行犯罪者，為幫助犯。」，僅有用語之區別，無關刑
    罰之變動，無比較適用之必要）。又刑法於九十四年二月二
    日修正公布，並於九十五年七月一日施行，按刑法第二條第
    一項規定：「行為後法律有變更者，適用行為時之法律。但
    行為後之法律有利於行為人者，適用最有利於行為人之法律
    」，被告行為後，刑法第四十一條第一項前段易科罰金之規
    定業修正變更為：「犯最重本刑為五年以下有期徒刑以下之
    刑之罪，而受六個月以下有期徒刑或拘役之宣告者，得以新
    臺幣一千元、二千元或三千元折算一日，易科罰金。」但依
    據修正前刑法第四十一條第一項前段易科罰金及修正前罰金
    罰鍰提高標準條例第二條前段（現已刪除）規定，被告行為
    時易科罰金折算標準，係以銀元一百元即新臺幣三百元以上
    、銀元三百元即新臺幣九百元以下折算一日，則比較修正前
    後易科罰金折算標準，當以修正前之規定，較有利於被告，
    本件應依刑法第二條第一項前段，依修正前刑法第四十一條
    第一項前段及修正前罰金罰鍰提高標準條例第二條規定，定
    其易科罰金之折算標準；至於修正前罰金罰鍰提高標準條例
    第一條前段，業由刑法施行法第一條之一規定替代，然二者
    之罰金額度相同，只是貨幣單位由銀元改成新台幣，並不發
    生有利、不利之問題，亦非法律變更刑度之條文，當無比較
    新舊法之問題。又上開供詐騙集團使用之帳戶，係被告於臺
    南大同路郵局所開立，聲請簡易判決處刑書誤載為臺南郵局
    ，應予更正；再告訴人於警詢時即稱其係遭詐騙集團人員透
    過語音轉帳方式，從告訴人之中國商銀忠孝分行帳戶內轉帳
    四十一萬六千元至本件臺南大同路郵局帳戶內等語，且告訴
    人係於九十四年十一月十日至中國商銀忠孝分行，填寫申請
    就本件中國商銀忠孝分行帳戶得使用語音方式轉帳至本件臺
    南大同路郵局帳戶，並經本人親簽及加蓋存款原留印鑑之申
    請書暨約定書後，經辦人員核對身分證件確認無誤，且依所
    填資料逐一建檔並交主管覆核，另由電腦系統列印密封之語
    音密碼單予告訴人，且操作語音轉帳，係客戶自行撥打語音
    服務專線，經由語音引導鍵入帳號、語音密碼、所欲轉入之
    銀行帳號、金額等，於系統驗證密碼無誤後，即完成語音轉
    帳交易，完全沒有第三者或行員人工介入等情，有兆豐國際
    商業銀行忠孝分行九十六年一月十日（96）兆銀忠孝業字第
    二三號函及函附之中國國際商業銀行電話銀行業務申請書暨
    約定書可憑，是依上揭告訴人之陳述，並配合語音轉帳之設
    定及操作模式，告訴人應係受詐騙集團人員佯騙，致依指示
    就本件中國商銀忠孝分行之帳戶申辦得使用語音方式轉帳至
    本件臺南大同路郵局帳戶之約定，並將語音轉帳密碼透露予
    詐騙集團人員，導致詐騙集團人員得據以透過撥打語音服務
    專線而鍵入帳號、語音密碼、所欲轉入之銀行帳號及金額此
    等操作語音轉帳之方式，自本件中國商銀忠孝分行帳戶內將
    四十一萬六千元轉帳至本件臺南大同路郵局帳戶內而獲取詐
    騙之金錢，過程中尚難認有何聲請簡易判決處刑書所指之詐
    騙集團人員向中國商銀忠孝分行承辦人員詐騙而使之進行轉
    帳之情形存在，則聲請簡易判決處刑書此之所載，容有誤會
    ，亦予更正。
四、原審以被告罪證明確，因而適用刑法第二十八條、第三十條
    第一項前段、第二項、第三百三十九條第一項、修正前第四
    十一條第一項前段，修正前罰金罰鍰提高標準條例第一條前
    段（現已由刑法施行法第一條之一規定替代）、第二條及現
    行法規所定貨幣單位折算新臺幣條例第二條規定，並審酌被
    告之品性、智識程度、所為係幫助犯行助長不法詐欺犯罪之
    氣焰，為害社會大眾及金融經濟，並增加查緝詐欺犯罪之困
    難，對於社會治安所生損害非輕，此次告訴人遭詐騙之金額
    ，以及於警詢時猶否認犯行等一切情狀，量處有期徒刑三月
    ，並諭知易科罰金之折算標準，且被告之本件臺南大同路郵
    局帳戶之存摺、印章、提款卡等物，雖係被告所有供犯本罪
    所用之物，惟未經扣案，且無證據證明尚屬存在，為避免將
    來執行困難，而不併為沒收之諭知，其認事用法，均無不合
    ，量刑亦屬適當，雖未為上開比較適用法律，但對判決顯然
    不生影響，尚無撤銷改判之必要（最高法院九十五年台上字
    第三九三四號判決意旨參照），是檢察官以原審判決量刑過
    輕為由執為上訴，為無理由，應予駁回。
據上論斷，應依刑事訴訟法第四百五十五條之一第三項、第三百
六十八條，判決如主文。
本案經檢察官周俞宏到庭執行職務。
中　　華　　民　　國　　96　　年　　4 　　月　　9 　　日
                        刑事第十一庭審判長法  官  張維君
                                   　  　 法  官  黃翰義
                                     　   法  官  陳威龍
以上正本證明與原本無異。
不得上訴。
　　　　　　　　　　　　　　　　　　　　　書記官  鄭吉裕
中　　華　　民　　國　　96　　年　　4 　　月　　10　　日
附錄論罪科刑法條：
刑法第三百三十九條第一項：
意圖為自己或第三人不法之所有，以詐術使人將本人或第三人之
物交付者，處五年以下有期徒刑、拘役或科或併科一千元以下罰
金。
